臺北高等行政法院判決
　　　　　　　　　　　　　　　　　　 93年度訴字第01773號
　　　　　　　　　　　　　　　.
原　　　告　鼎莊貿易有限公司
代　表　人　甲○○
訴訟代理人　王世一（會計師）
被　　　告　財政部臺灣省北區國稅局
代　表　人　許虞哲（局長）
訴訟代理人　乙○○
上列當事人間因營利事業所得稅事件，原告不服財政部中華民國
93年3月30日台財訴字第0930008851號訴願決定，提起行政訴訟
，本院判決如下：
　　主  文
原告之訴駁回。
訴訟費用由原告負擔。
　　事  實
一、事實概要：原告民國88年度營利事業所得稅結算申報，原列
    報營業成本新台幣（下同）59,733,834元。被告初查以其營
    業成本無法勾稽查核為由，按同業利潤標準毛利率核定營業
    成本為57,785,468元。原告不服，申請復查未獲變更，提起
    訴願亦遭決定駁回，遂提起行政訴訟。
二、兩造聲明：
　(一)原告聲明：訴願決定及原處分均撤銷。
　(二)被告聲明：駁回原告之訴。
三、兩造之爭點：被告以原告帳載產品分類籠統混淆不清，營業
    成本無法勾稽查核，按同業利潤標準為核定，是否違法？
　(一)原告主張之理由：
    1.原告進貨之澱粉，其英文名稱可分為corn starch,wheat
      starch,potato starch, tapioca starch等，中文翻譯學
      名為玉米澱粉、小麥澱粉、馬鈴薯澱粉、樹薯澱粉或木薯
      澱粉，另尚有太白粉、地瓜粉等民間習慣稱謂。因各類澱
      粉加水加熱後皆有黏稠性，均可為芶芡用之太白粉，其差
      別僅係黏稠強弱，地瓜粉亦僅係粗顆粒之澱粉，且澱粉粉
      未之粗細於進口報關時並無區別；於工業用途，所有澱粉
      皆可為糊料黏劑，遂依化工業要求以黏劑名稱銷售。原告
      以英文名稱之翻譯學名及民間習慣用語進銷產品，並於帳
      簿作好產品勾稽，並無被告所稱產品（澱粉）歸類籠統，
      混淆不清之情事。
    2.被告主張產品「澱粉」銷貨單價從5.08元至47.5元，差異
      甚大，難謂同一商品。前述銷售單價47.5元，係3月23日
      索取樣品之零售外縣市客戶，數量為0.8公斤，以大榮貨
      運送達，因其分裝及運費極高。該產品88年銷售量近600
      萬公斤，被告僅以0.8公斤之樣品單價而質疑，實欠公允
      。
    3.被告稱產品「麵粉」銷售單價從7.50至11.07元及334元等
      ，單價差異甚大。惟銷售單價334元，係因入帳時將10公
      斤誤為1公斤，且為索取樣品之零售外縣市客戶。該產品
      88年銷售量為20萬公斤以上，被告以此瑕疵而否定，難令
      心服。
    4.澱粉於乾燥室內倉庫內可保存3年，原告基於穀物期貨趨
      勢，考量成本、匯率等購料策略，做為購料時機實為妥當
      ，未有被告所稱澱粉有其保存期限之不合理情事。
    5.查所得稅法施行細則第81條規定：「本法第八十三條所稱
      之帳簿、文據其關係所得額之一部或關係課稅年度中某一
      期間之所得額，而納稅義務人未能提示者，稽徵機關得就
      該部分查得之資料或同業利潤標準核定其所得額。」原告
      有完整之帳簿可稽，被告查核原告88年營利事業所得稅，
      未考量原告所經營之農產原料業務係所謂之大宗物資，卻
      以少量之樣品零售價格與大宗物價之差距，即以成本無法
      勾稽為由，按同業利潤標準毛利率核定營業成本，與前開
      法條規定顯有未合。
 (二)被告主張之理由：
   1.原告申報營業成本59,733,834元，經原查以成本無法勾稽
     查核為由，按同業利潤標準核定其營業成本為57,785,468
     元。原告不服，主張其進、銷產品名稱係以英文名稱之翻
     譯及民間習慣用語為之，銷貨單價差異則因客戶付款條件
     、銷售數量或因商品品質瑕疵、品質不良而有所調整，購
     貨及存貨部分則係原告所訂之採購策略等語，申請復查，
     經調閱原告之帳證及其補充說明重行查核結果如下：（一
     ）產品「澱粉」並未重新分類，產品仍歸類籠統，混淆不
     清，且銷貨單價從5.08元至47.5元不等，單價差異甚大，
     難謂同一商品。（二）產品「麵粉」銷貨單價從7.50元至
     11.07元、33.40元及334元等，單價差異甚大，原告雖以單
     價差異係因客戶付款條件銷售數量、或因商品品質瑕疵、
     品質不良而有所調整，惟售價差異高達數倍，難謂為同一
     商品，原告未加以分類，成本部分無法勾稽。（三）以原
     告購入澱粉商品為例，期初結存數量高達9,800,170㎏，供
     本期銷貨5,949,167.7㎏綽綽有餘，卻仍進口3,490,176㎏
     ，期末存貨亦達7,341,178㎏，以進貨大部分為國外進口，
     會考量成本、匯率及預估市場需求，先行購進之採購策略
     為由，固無不妥，惟澱粉有其保存期限，其主張尚難謂合
     理，復查乃予以維持。原告訴願時另主張進、銷產品名稱
     係以英文名稱之翻譯及民間習慣用語，並於帳簿中做好產
     品勾稽，復查決定以銷售單價差異甚大，原處分係以少量
     之樣品之單價等，實欠公允，另澱粉其保存期限於乾燥室
     內倉庫可保存3年以上，基於穀物期貨趨勢、考量成本、匯
     率等購料策略，作為購料時機實為妥當。查原告將商品主
     要分類成澱粉、麵筋、小麥、麵粉等項，以澱粉為例（佔
     其銷貨數量約75%），其進項有小麥澱粉、樹薯澱粉、玉米
     澱粉等，其價格差異甚大，原告全數歸為澱粉乙項，出售
     之品名亦分為樹薯澱粉、馬鈴薯澱粉、地瓜粉、太白粉等
     ，且期初存貨、期末存貨數量龐大，原告未能詳加分類，
     訴願決定認原核定以營業成本仍無法勾稽查核，尚無違誤
     ，且原告於訴願時亦未能提示詳加分類之相關憑證供核，
     乃予以駁回。
   2.原告既稱進貨之產品澱粉可分為小麥澱粉、馬鈴薯澱粉、
     樹薯澱粉、玉米澱粉等，其進項有小麥澱粉、樹薯澱粉、
     玉米澱粉等，其價格差異甚大，銷貨單價從5.08元至47.5
     元不等，原告所稱僅以少數數量單價較高之樣品單價，被
     告即以認定差異極大，以小瑕疵而全盤否定等語。查原告
     未將其商品詳加分類，以澱粉為例出售之品名亦分為樹薯
     澱粉、馬鈴薯澱粉、地瓜粉、太白粉等，同時期之商品其
     同類商品價格不可能差異5倍，其價格有5元、6元及24元等
     ，原查核非以小瑕疵而全盤否定予以按同業利潤標準核定
     營業成本。
　　理  由
一、原告起訴後，被告代表人變更為許虞哲，業經具狀聲明承受
    訴訟，合先敘明。
二、按「稽徵機關進行調查或復查時，納稅義務人應提示有關各
    種證明所得額之帳簿、文據；其未提示者，稽徵機關得依查
    得之資料或同業利潤標準，核定其所得額。」「本法第八十
    三條所稱之帳簿文據，其關係所得額之一部或關係課稅年度
    中某一期間之所得額，而納稅義務人未能提示者，稽徵機關
    得就該部分依查得資料或同業利潤標準核定其所得額。」為
    所得稅法第83條第1項及同法施行細則第81條所明定。而所
    謂未提示，兼指帳簿文據全部未提示，或雖提示而有不完全
    、不健全或不相符者，有行政法院（現改制為最高行政法院
    ）61年度判字第198號判例可資參照。
三、原告88年度營利事業所得稅結算申報，列報營業成本59,733
    ,834元，被告以其營業成本無法勾稽查核，按同業利潤標準
    毛利率核定營業成本為57,785,468元。原告不服，循序提起
    行政訴訟，主張其係以英文名稱之翻譯學名及民間習慣用語
    進銷產品，並於帳簿作好產品勾稽，且銷貨發票記載品名，
    並無被告所稱產品（澱粉）歸類籠統，混淆不清情事，應可
    勾稽查核云云，詳如事實欄所載。兩造爭點在於：被告以原
    告帳載產品分類籠統混淆不清，營業成本無法勾稽查核，按
    同業利潤標準為核定，是否違法？經查原告經營豆類、澱粉
    等雜糧買賣，其將商品主要分類成澱粉、麵筋、小麥、麵粉
    等項，其中佔銷貨數量約75%之澱粉，進項憑證品名為樹薯
    粉、tapioca starch、corn starch、wheat starch，銷項
    憑證記載品名為樹薯澱粉、樹薯粉、澱粉、玉米澱粉、黏劑
    、馬鈴薯澱粉、地瓜粉、太白粉，原告自承其帳載均歸類為
    澱粉，顯然未依營利事業所得稅查核準則第57條規定就進貨
    、銷貨、存貨帳簿載明貨物名稱、數量，且帳載將不同品名
    、價格之商品混淆，被告以其產品歸類籠統不清，無法勾稽
    查核，並無不合。又原告本年度營業金額高達數千萬元，自
    無法依其所稱就銷貨憑證逐一核對，其主張可勾稽查核無可
    採。從而原處分及訴願決定均無違誤，原告徒執前詞，聲請
    撤銷，為無理由，應予駁回。
據上論結，本件原告之訴為無理由，爰依行政訴訟法第98條第3
項前段，判決如主文。
中　　華　　民　　國　　94　　年　 　7　　月　 14  　 日
                       第二庭審判長法  官　鄭忠仁
                                   法  官　林育如
                                   法  官　楊莉莉
上為正本係照原本作成。
如不服本判決，應於送達後20日內，向本院提出上訴狀並表明上
訴理由，如於本判決宣示後送達前提起上訴者，應於判決送達後
20日內補提上訴理由書（須按他造人數附繕本）。
中　　華　　民　　國　　94　　年　 　7　　月　 14  　 日
            　　　　　　   　　　　書記官  王俊權
